臺灣桃園地方法院刑事判決　　　　　　　93年度訴字第1886號
公　訴　人　臺灣桃園地方法院檢察署檢察官
被　　　告　丙○○　男　36歲.
　　　　　　　　　　　(
　　　　　　甲○○　男　51歲.
　　　　　　己○○　男　28歲.
前列三人共同
指定辯護人　本院公設辯護人丁○○
　　　　　　本院公設辯護人乙○○
上列被告因強盜等案件，經檢察官提起公訴（93年度偵字第1391
6 號、第14941 號），本院判決如下：
    主  文
丙○○共同連續意圖為自己不法之所有，結夥三人以上攜帶兇器
於夜間侵入住宅，以強暴至使不能抗拒而取他人之物，累犯，處
有期徒刑捌年。扣案西瓜刀壹把、未扣案之絲襪肆雙、手套肆雙
、童軍刀壹支及自製刀具參支均沒收。
甲○○幫助意圖為自己不法之所有，結夥三人以上攜帶兇器於夜
間侵入住宅，以強暴至使不能抗拒而取他人之物，累犯，處有期
徒刑參年捌月。
己○○共同意圖為自己不法之所有，結夥三人以上攜帶兇器於夜
間侵入住宅，以強暴至使不能抗拒而取他人之物，累犯，處有期
徒刑柒年陸月。未扣案之絲襪肆雙、手套肆雙、童軍刀壹支及自
製刀具參支均沒收。
    事  實
一、
（一）丙○○前因肅清煙毒條例案件，經本院以八十四年度訴字
      第一五九七號判處有期徒刑三年十月確定並送監執行，於
      八十八年六月三日假釋後經撤銷假釋，又再犯竊盜案件，
      於九十年六月二日經本院判處有期徒刑五月確定，與上開
      殘刑於九十三年五月一日接續執行完畢；甲○○前因肅清
      煙毒條例等案件，經臺灣高等法院八十三年度上訴字第七
      一五二號分別判處有期徒刑三年二月、四月，定應執行刑
      三年三月確定，又再因肅清煙毒條例等案件，經本院以八
      十四年度訴字第三○九號判決分別判處有期徒刑六月、三
      年三月確定，定應執行刑為三年五月確定，於九十年八月
      十一日接續執行完畢；己○○前因違反藥事法案件，經本
      院以八十五年度訴緝字第一四四號判處有期徒刑五月、七
      月，定執行刑為十一月，因傷害案件經本院以八十五年度
      易字第五七九四號判決判處有期徒刑七月，又因槍砲彈藥
      刀械管制條例案件，經本院以八十六年度易字第三五五七
      號判處有期徒刑五月，再因肅清煙毒條例、贓物案件，於
      八十六年七月二十二日經本院以八十六年度訴字第三○六
      號判決分別判處有期徒刑二年、四月，定應執行刑為二年
      二月確定，接續執行於八十九年十一月三日縮刑期滿執行
      完畢（三人均構成累犯）。
（二）丙○○於九十三年七月下旬之某日因缺錢花用，向甲○○
      詢問何處有人開設賭場並表示欲前往強盜，甲○○遂基於
      幫助他人強盜之犯意，提供位於桃園縣桃園市○○路十二
      號之鄰居庚○○家中有人賭博，可前往行搶等資訊，丙○○遂於九十三年八月十一日邀集己○○、綽號「偉偉」及
      「林哥」之姓名年籍不詳成年男子共同基於強盜之犯意聯
      絡，四人約定先由「林哥」前往購買絲襪、手套各四雙及
      非屬槍砲彈藥刀械管制條例所列管而客觀上足認為兇器之
      童軍刀一支及自製刀具三支後，在桃園縣桃園市○○路十
      二號附近碰面，遂由「林哥」攜帶上開工具與「偉偉」同
      乘一臺計程車至現場等候，丙○○、己○○再乘另一臺計
      程車於同日夜間七時三十四分許到達現場，甲○○即自桃
      園縣桃園市○○路十六巷內走向計程車引導丙○○與己○○下車，「林哥」與「偉偉」見丙○○、己○○抵達遂趨
      步向前，並與丙○○、己○○、甲○○等人走入新生路十
      六巷中，於同日晚間七時五十四分許，甲○○先自該巷口
      走出朝庚○○家觀望後離開現場，丙○○、己○○、「林
      哥」與「偉偉」四人於同日夜間七點五十五分許亦自該巷
      口走出，先由丙○○一人持「林哥」所準備之其中一支刀
      具前往新生路十二號按電鈴，己○○、「林哥」與「偉偉
      」三人分持剩餘之三支刀具在新生路十二號對門等候，待
      庚○○開門後，丙○○持刀抵向庚○○腰部，己○○、「
      林哥」與「偉偉」隨即進入庚○○住處，四人當場戴上「
      林哥」準備之絲襪套頭遮掩面容及手套，其中二人持刀抵
      向庚○○頸部再加以捆綁，以此強暴方式使庚○○不能抗
      拒，任由其餘二人在現場搜刮現金約新臺幣（下同）一萬
      餘元後離開，四人均分贓款後，由丙○○於當日深夜至甲○○住處附近持二千元交付甲○○，作為報酬。經庚○○
      向警報案，為警拘提甲○○到案說明後，始悉上情。
（三）丙○○又承前開強盜犯行之概括犯意，於九十三年九月二
      十日下午一時四十五分許，頭戴淺藍色安全帽，身穿深藍
      色長褲及上衣，騎乘非其所有車牌號碼為ＨＷＦ—九一八
      號重型機車至位於桃園縣龜山鄉○○路二○○號之萊爾富
      便利超商後，見店內無人消費認有機可趁，遂手持其所有
      非屬槍砲彈藥刀械管制條例列管之西瓜刀一把，進入該店
      內以西瓜刀架於店員辛○○右手上之強暴方式，並喝令辛○○至櫃檯拿出現金，使辛○○不能抗拒而交出四千五百
      元，丙○○得手後即騎乘機車逃逸。復於九十三年九月二
      十二日下午一時五十分許，以相同之穿著騎乘上開機車，
      至桃園縣桃園市○○○街之統一超商，進入超商內亦以同
      一把西瓜刀架於店員戊○○脖子上之強暴方式，喝令戊○○至櫃檯取出現金，使其不能抗拒，取出收銀機內以塑膠
      袋裝好之現金一萬三千五百元交予丙○○，丙○○得手後
      又騎乘機車逃逸。嗣經警循線查獲丙○○，並在其住處扣
      得西瓜刀一把、非丙○○所有機車鑰匙一支、安全帽一頂
      、裝現金之塑膠袋一個等物，始悉上情。
二、案經桃園縣政府警察局暨桃園分局移請臺灣桃園地方法院檢
    察署檢察官偵查起訴。
    理  由
一、（一）被告丙○○部分：
     訊據被告丙○○於本院審理中對於上開連續強盜犯行均坦
     承不諱，被告丙○○於九十三年八月十一日至被害人庚○○住處強盜一節，核與被害人庚○○於偵查中結稱：九十
     三年八月十一日晚上正要出門，大門一開外面就有人把伊
     推回家裡，有一人用黑黑的東西抵住伊腰部叫伊不要動，
     當時有看到歹徒正在戴絲襪跟手套，總共有四人進來，其
     中二人用武士刀抵住伊頸部叫伊拿出錢來，伊說沒有錢，
     後來被歹徒帶往樓上搜身，並遭捆綁，歹徒搜刮家中現金
     後即行離去等語（九十三年度偵字第一三九一六號卷第八
     七頁）、共同被告己○○於偵查及本院審理中供稱：當天
     係被告丙○○找伊去作這件案子，伊家中剛好友人「林哥
     」、「偉偉」均在，就由「林哥」前去準備工具，至被害
     人庚○○家時，先由被告丙○○按門鈴，其他人再進去，
     四人都有持刀，「林哥」並把被害人庚○○綑綁等語（本
     院九十三年十二月一日準備程序筆錄第四頁、本院九十四
     年一月七日審判筆錄第四頁、九十三年度偵字第一三九一
     六號卷第一一四頁）大致相符，被告丙○○雖於本院審理
     中否認有搜刮被害人庚○○家中之財物，並稱：係被害人
     主動將身上財物交出云云（本院九十四年一月七日審判筆
     錄第二五頁），惟被害人庚○○對於此部分情節業於偵查
     中供述甚詳，且若被害人已主動交出財物，何須綑綁被害
     人庚○○，被告丙○○上開所述自難採信；至被告丙○○
     強盜便利超商一節，被告丙○○之供述核與被害人辛○○
     於偵查中結稱：當時被告丙○○突然跑進來持刀架著伊的
     手，並押伊去櫃檯拿錢，共搶得四千五百元等語（九十三
     年度偵字第一四九一四號卷第七七頁）；被害人戊○○於
     偵查中結稱：被告丙○○當時跑進超商，把刀子架在伊脖
     子上，要伊去櫃檯拿錢，總共搶得一萬三千五百元等語（
     九十三年度偵字第一四九一四號卷第七六頁）均相符，並
     有扣案之被告丙○○之西瓜刀一把可資佐證，又被告丙○○攜帶上開刀具，近距離面對面指著被害人，令交出財物
     ，以一般人在同一情狀之下，意思自由當受壓制，而被害
     人庚○○又遭以綑綁，足以限制身體自由，被告丙○○等
     此行為顯係以強暴脅迫致使被害人不能抗拒，而使人交出
     財物，是被告丙○○犯行洵堪認定。
（二）被告甲○○部分：
     被告甲○○於本院審理中矢口否認有何幫助被告丙○○等
     人強盜之犯行，並辯稱：案發前，被告丙○○有問過伊住
     處附近是否有人在打麻將，伊有告知鄰居庚○○家有人在
     打，並不知道被告丙○○要去強盜，而九十三年八月十一
     日當天只是在新生路十六巷巷口巧遇被告丙○○、己○○
     等人，因為有下雨，所以邀被告丙○○、己○○等人至伊
     家前面躲雨，被告丙○○、己○○等人離開後，伊就去倒
     垃圾，並沒有參與庚○○住處的強盜案，當日稍晚伊跟被
     告丙○○有碰面，被告丙○○有拿出二千元係要一起買毒
     品施打，並不是參與強盜犯行的報酬云云。經查，被告甲○○與被告丙○○均不否認案發前約九十三年七月間被告
     丙○○曾經詢問被告甲○○何處有人在打麻將及當日案發
     後被告丙○○交付被告甲○○二千元之事，雖被告二人均
     稱：之前係聊天時談起何處有人在打麻將一事，但被告甲○○並不知悉欲前往強盜一事，且二千元係一起買毒品之
     用，而非報酬云云（本院九十四年一月七日審判筆錄第二
     四頁至第二六頁、本院九十三年十二月一日準備程序筆錄
     第四頁），惟被告甲○○既已於警詢中供稱：「阿龍」有
     拿二千元給伊，因為他們有進入桃園市○○路十二號強盜
     財物所以才拿錢給伊，七月底時「阿龍」（於偵查中及本
     院審理中已改稱係被告丙○○，並非「阿龍」）問伊哪裡
     有人賭博，伊猜想應該是去強盜等語（九十三年度偵字第
     一三九一六號卷第四頁反面、第五頁），且被告甲○○於
     檢察官初訊時亦稱：伊去朝陽公園約一、二十分鐘後，被
     告丙○○等人就跑出來，被告丙○○說庚○○家中裡面只
     有一個人，搶了一萬多元，而被告丙○○給伊二千元可能
     要給伊吃紅，伊也不知為何要給伊等語（九十三年度偵字
     第一三九一六號卷第五十頁）明確，之後被告甲○○先改
     口供稱：係因為經濟情況不好，因為在監獄時有稍微照顧
     過被告丙○○，所以被告丙○○才會給伊錢等語（九十三
     年度偵字第一三九一六號卷第九八頁），又改口稱：被告
     丙○○拿二千元來找伊是要一起買毒品等語（九十三年度
     偵字第一三九一六號卷第一一六頁），供詞反覆不一，顯
     係事後臨訟杜撰，自應以被告於警詢及偵查中初訊中所述
     較為可採。再者，經本院當庭勘驗被害人庚○○提供案發
     時桃園市○○路之監視光碟片畫面，勘驗結果為「九三年
     八月十一日下午七時三十四分，從光碟片的情形來看，當
     時地面濕潤並且下雨，下午七時三十四分二十秒時一台計
     程車出現，兩個人下車，另有一人從右邊巷子出來，稍微
     觀望計程車的車窗再經過計程車後方，從左側繞過車頭停
     在前面路邊，下車的二人即與路邊的那個人交談，三人交
     談後另有二人穿越馬路與三人會合，並且往馬路右邊巷子
     走去，消失在畫面中，到下午七點五十四分時，有一人從
     巷內走出，右手拎著一包東西先向右後方張望三次再向左
     邊張望一次，從巷口走出那人經被告甲○○坦承確實是他
     。下午七點五十五分九秒，有一人穿著白色上衣先從巷口
     出來，手插口袋往被害人家中走去，十九秒到二十四秒間
     又有三人從巷口走出到馬路對面，在五十四秒時對面三人
     往被害人住處跑去，被害人住處前有一張椅子。下午八點
     二分二十四秒穿著白衣上衣男子先從被害人家中走出，其
     餘三人陸續出來，最後一位穿著白色上衣男子揹著背包出
     來。」（本院九十四年一月七日審判筆錄第三頁），其中
     被告甲○○朝計程車內觀望一節，與被告甲○○在警詢中
     供稱：「阿龍」要伊下午七時許在桃園市○○路三號前（
     即新生路十二號對面）等他們，大約十幾分鐘他們就坐計
     程車來之情（九十三年度偵字第一三九一六號卷第五頁）
     相符，是被告甲○○於本院審理中所稱當天是巧遇被告丙○○、己○○等人云云，自不可採信，再參酌被告甲○○
     雖未進入被害人庚○○家中強盜，惟自上開監視光碟片觀
     之，被告甲○○從新生路十六巷走出時，行經被害人庚○○家時有多次張望被害人庚○○住處之情，衡情若非知情
     被告丙○○等人即將前往強盜，顯無朝被害人庚○○住處
     張望之必要；綜上，已可資認定被告甲○○基於幫助他人
     強盜之意思而告知被告丙○○被害人庚○○之訊息，並於
     案發當日在被害人庚○○住處附近引導被告丙○○、己○○，再於事後獲得被告丙○○所給付之二千元報酬之情，
     被告丙○○、己○○雖於本院審理中陳稱被告甲○○對本
     件至被害人庚○○住處強盜一事全不知情云云，惟被告三
     人另案執行時為同房舍友，業據被告丙○○、己○○於本
     院審理中供陳明確，被告丙○○、己○○所言顯係維護之
     詞，自難為被告甲○○有利之證據，是被告甲○○犯行亦
     事證明確，足以依法論科。
（三）被告己○○部分：
     訊據被告己○○於本院審理中對於上開強盜犯行均坦承不
     諱，核與被害人庚○○上開於偵查中之證述及共同被告丙○○於偵查及本院審理中供稱：當天伊去找被告己○○犯
     這件案子，當時「林哥」、「偉偉」在場，被告己○○就
     邀「林哥」、「偉偉」一起去，一把童軍刀、三把以鐵板
     磨成的刀子、絲襪等工具係由「林哥」準備的，到庚○○
     家後，伊先去按門鈴，另外三人在對面等，伊進去後先用
     一把刀押住庚○○，另外三人再衝進來，伊等四人都有拿
     刀，並當場戴上絲襪、手套，共取得一萬多元等語（本院
     九十三年十二月一日準備程序筆錄第四頁、本院九十四年
     一月七日審判筆錄第十六頁、九十三年度偵字第一三九一
     六號卷第一○四頁）均大致相符，並有上開被害人庚○○
     提供案發時桃園市○○路之監視光碟片可稽，且被告己○○之行為顯係以強暴脅迫致使被害人庚○○不能抗拒，而
     任人取走財物，是被告己○○強盜犯行亦洵堪認定，應依
     法論科。
二、扣案之西瓜刀及未扣案之童軍刀、以鐵板磨利之自製刀具等
    物，雖無資認定係槍砲彈藥刀械管制條例列管之刀械，惟客
    觀上已可作為兇器使用，是核被告丙○○、己○○所為，係
    犯刑法第三百二十八條第一項強盜罪，而有第三百二十一條
    第一項第一款、第三款、第四款結夥三人以上攜帶兇器於夜
    間侵入住宅之情節，應論以同法第三百三十條第一項加重強
    盜罪。被告丙○○、己○○與「林哥」、「偉偉」不詳姓名
    年籍之成年男子間，就庚○○住處強盜一案有犯意聯絡及行
    為分擔，為共同正犯。被告甲○○基於幫助被告丙○○、己○○、「林哥」與「偉偉」強盜之犯意，僅於事前提供資訊
    ，而予以助力，其行為之性質，僅屬事前幫助之從犯，應成
    立刑法第三百三十條第一項結夥三人以上攜帶兇器於夜間侵
    入住宅強盜之加重強盜既遂罪之幫助犯，公訴人認為應成立
    共同正犯，自有未合。被告丙○○前後多次強盜犯行，其時
    間緊接，方法相似，所犯構成要件相同之罪，顯係基於概括
    犯意為之，為刑法第五十六條之連續犯，應從一重論以刑法
    第三百三十條第一項之結夥三人以上攜帶兇器於夜間侵入住
    宅強盜罪，並加重其刑。被告丙○○前因肅清煙毒條例案件
    ，經本院以八十四年度訴字第一五九七號判處有期徒刑三年
    十月確定，送監執行後於八十八年六月三日假釋後經撤銷假
    釋，又再犯竊盜案件，於九十年六月二日經本院判處有期徒
    刑五月確定，二者於九十三年五月一日縮刑期滿執行完畢；
    被告甲○○前因肅清煙毒條例等案件，經臺灣高等法院八十
    三年度上訴字第七一五二號分別判處有期徒刑三年二月、四
    月，定應執行刑三年三月確定，又再因肅清煙毒條例案件，
    經本院以八十四年度訴字第三○九號判決分別判處有期徒刑
    六月、三年三月確定，定應執行刑為三年五月確定，於九十
    年八月十一日接續執行完畢；被告己○○前因違反藥事法案
    件，經本院以八十五年度訴緝字第一四四號判處有期徒刑五
    月、七月，定執行刑為十一月，因傷害案件經本院以八十五
    年度易字第五七九四號判決判處有期徒刑七月，又因槍砲彈
    藥刀械管制條例案件，經本院以八十六年度易字第三五五七
    號判處有期徒刑五月，再因肅清煙毒條例、贓物案件，於八
    十六年七月二十二日經本院以八十六年度訴字第三○六號判
    決分別判處有期徒刑二年、四月，定應執行刑為二年二月確
    定，接續執行於八十九年十一月三日縮刑期滿執行完畢，有
    臺灣高等法院被告全國前案紀錄表、臺灣桃園地方法院檢察
    署刑案查註紀錄表等件在卷足憑，被告三人於有期徒刑執行
    完畢後五年內再犯本件有期徒刑以上之罪，為累犯，均應依
    刑法第四十七條之規定加重其刑。被告甲○○係以幫助結夥
    三人以上攜帶兇器於夜間侵入住宅強盜之意思而參與，所犯
    係刑法第三百三十條第一項之幫助犯，爰依刑法第三十條第
    二項規定，按正犯之刑減輕其刑，並依先加後減之原則為之
    。爰審酌被告三人犯罪之動機、目的、手段，其中被告丙○○、己○○二人均年輕力盛，不思勤勉向上，僅因缺錢花用
    ，即持刀強盜被害人財物，其犯罪手段惡質且重大，危害社
    會秩序安寧，被告三人所得財物之數量，被告甲○○幫助之
    情節，及被告三人犯罪後之態度等一切情狀，分別量處如主
    文所示之刑。扣案之西瓜刀為被告丙○○所有，為被告丙○○強盜便利超商所用之物，業經其於偵查中及本院準備程序
    中供陳明確，而「林哥」所準備之童軍刀一支、自製刀具三
    支、絲襪四雙與手套四雙，既為「林哥」為本件與被告丙○○、己○○、「偉偉」共犯強盜罪所準備，應認係「林哥」
    所有，雖未扣案，惟不能證明業已滅失，均應依刑法第三十
    八條第一項第二款諭知沒收，至於扣案之機車鑰匙一支、安
    全帽一頂，被告丙○○既供稱作案使用之機車為其弟弟所有
    ，衡情機車鑰匙及安全帽應亦非屬被告丙○○所有，而扣案
    裝現金之塑膠袋一個為被告丙○○強盜所得之物，亦非被告
    丙○○所有，均無庸依法諭知沒收。又所謂幫助犯係指就他
    人之犯罪加以助力，使其易於實施之積極的或消極的行為而
    言。其犯罪態樣與實施犯罪之正犯有異，其所處罰者，乃其
    提供助力之行為本身，而非正犯實施犯罪之行為，因此幫助
    犯不適用責任共同之原則，對正犯所有供犯罪所用或因犯罪
    所得之物，勿庸併為沒收之宣告（最高法院八十六年度臺上
    字第六二七八號、第六二三四號判決意旨參照），故被告甲○○幫助強盜部分，無庸宣告沒收正犯所有供犯罪所用之物
    ，併此敘明。
據上論斷，應依刑事訴訟法第二百九十九條第一項前段，刑法第
二十八條、第三十條、第五十六條、第三百二十八條第一項、第
三百二十一條第一項第一款、第三款、第四款、第三百三十條第
一項、第四十七條、第三十八條第一項第二款，判決如主文。
本案經檢察官洪景明到庭執行職務。
中　　華　　民　　國　　94　　年　　1 　　月　　21　　日
                  臺灣桃園地方法院刑事第四庭
                      審判長法  官    陳世宗
                            法  官    尹  良
                            法  官    蘇昭蓉
以上正本證明與原本無異。
如不服本判決，應於送達後10日內，向本院提出上訴狀。
中　　華　　民　　國　　94　　年　　1 　　月　　21　　日
                            書記官　  韓若玉
附錄法條：
中華民國刑法第328條
意圖為自己或第三人不法之所有，以強暴、脅迫、藥劑、催眠術
或他法，至使不能抗拒，而取他人之物或使其交付者，為強盜罪
，處五年以上有期徒刑。
以前項方法得財產上不法之利益或使第三人得之者，亦同。
犯強盜罪因而致人於死者，處死刑、無期徒刑或十年以上有期徒
刑；致重傷者，處無期徒刑或七年以上有期徒刑。
第一項及第二項之未遂犯罰之。
預備犯強盜罪者，處一年以下有期徒刑、拘役或三千元以下罰金
。
中華民國刑法第321條
犯竊盜罪而有左列情形之一者，處六月以上、五年以下有期徒刑
：
一  於夜間侵入住宅或有人居住之建築物、船艦或隱匿其內而犯
    之者。
二  毀越門扇、牆垣或其他安全設備而犯之者。
三  攜帶兇器而犯之者。
四  結夥三人以上而犯之者。
五  乘火災、水災或其他災害之際而犯之者。
六  在車站或埠頭而犯之者。
前項之未遂犯罰之。
中華民國刑法第330條
犯強盜罪而有第三百二十一條第一項各款情形之一者，處七年以
上有期徒刑。
前項之未遂犯罰之。
